【裁判字號】    95,訴,2816
【裁判日期】    970131
【裁判案由】    強盜等
【裁判全文】
臺灣板橋地方法院刑事判決              95年度訴字第2816號
公  訴  人  臺灣板橋地方法院檢察署檢察官
被      告  乙○○
                    另案於臺灣台東監獄執行中
指定辯護人 本院公設辯護人丙○○
上列被告因強盜等案件，經檢察官提起公訴（95年度偵字第
11372 號），本院判決如下：
    主  文
乙○○犯結夥強盜罪，累犯，處有期徒刑柒年陸月。
    事  實
一、乙○○前曾因過失傷害案件，於民國九十一年六月十日經本
    院判處有期徒刑六月確定，嗣於九十一年十二月二十八日執
    畢出監，詎仍不知悔改，夥同真實姓名年籍不詳綽號「阿弟
    」、「建中」之成年男子，基於意圖為自己不法所有之犯意
    聯絡，結夥三人以上，於九十五年四月十三日晚間九時二十
    六分許，前往臺北縣土城市○○路一二五之一號城林資源回
    收場，趁丁○○下班關門未及防備之際，由乙○○及「阿弟
    」各持一支狀似手槍之物（未經證明具有殺傷力或足供兇器
    使用）喝令李某交付錢財，至使丁○○因渠等脅迫行為不能
    抗拒，而交付新台幣二千元，得手後逃逸，嗣於九十五年五
    月二十五日晚間八時許，在臺北縣三峽鎮○○路拘提乙○○
    到案，而查知上情。
二、案經臺北市政府警察局移送臺灣板橋地方法院檢察署檢察官
    偵查起訴。
    理  由
一、訊據被告乙○○就上揭犯罪事實坦承不諱，與證人丁○○證
    述之情節互核大致相符，並有監視錄影翻拍照片可資佐證（
    被告暨指定辯護人均未爭執上開證據能力，本院經核並無不
    適當之證據存在），足認被告前揭自白與事實相符，堪予採
    信。至起訴書認為被告係與甲○○（通緝中，俟到案後另結
    ）、「阿弟」、「建中」共犯，惟證人丁○○除證稱僅能指
    認被告一人，當時行搶者為被告及另一人分持手槍形狀之物
    ，又一人留在被告等開來之車上，無從確認有第四名共犯，
    且於本院審理時已無法指認歹徒（本院九十六年四月十一日
    審判筆錄），無從認定甲○○曾經參與行搶而無疑；又起訴
    書認為被告及「阿弟」各持一把手槍行搶，然該「手槍」並
    未扣案，未經證明具有殺傷力，復經證人丁○○證稱：無從
    確認那槍是真槍還是假槍，看歹徒拿槍的樣子並不是很重的
    樣子（同前審判筆錄），顯示被告辯稱當時係手持塑膠製假
    槍乙節，並非無可採信，從而亦無法確認上揭手槍足供兇器
    使用，起訴書認為被告係攜帶兇器強盜，舉證仍有未足，附
    此敘明。
二、被告行為後，刑法於九十四年二月二日修正公布，並自九十
    五年七月一日起施行，行為後法律有變更者，應依刑法第二
    條第一項予以比較適用。又刑法第二條第一項「行為後法律
    有變更者，適用行為時之法律。但行為後之法律有利於行為
    人者，適用最有利於行為人之法律」之規定，係規範行為後
    法律變更所生新、舊法律比較適用之準據法，並非刑法實體
    法律，自不生行為後法律變更之比較適用問題，故刑法修正
    施行後，應適用修正後第二條第一項規定，依「從舊、從輕
    」原則，為新舊法律之比較適用。又比較新舊法時，應就罪
    刑有關之共犯、未遂犯、想像競合犯、牽連犯、連續犯、結
    合犯，以及累犯加重、自首減輕暨其他法定加減原因（如身
    分加減）與加減例等一切情形，綜其全部罪刑之結果而為比
    較後，再適用有利於行為人之法律處斷，而不得一部割裂分
    別適用不同之新、舊法（最高法院九十五年度第八次刑事庭
    會議決議參照）。按刑法第二十八條原規定：「二人以上共
    同『實施』犯罪之行為者，皆為共同正犯。」，嗣新法修正
    為：「二人以上共同『實行』犯罪之行為者，皆為共同正犯
    。」，將舊法之「實施」修正為「實行」。其中「實施」一
    語，涵蓋陰謀、預備、著手及實行之概念在內，其範圍較廣
    ；而「實行」則著重於直接從事構成犯罪事實之行為，其範
    圍較狹，然於本案新法並非較有利於被告；又按新法第四十
    七條雖限制為受有期徒刑之執行完畢，或一部之執行而赦免
    後，五年以內「故意」再犯有期徒刑以上之罪者，始成立累
    犯，惟對於本案被告故意所犯本件加重強盜罪而言，並無有
    利或不利之情形。是新法並未較有利於被告，爰適用被告行
    為時之舊刑法規定。核被告所為，係犯刑法第三百三十條第
    一項之結夥三人以上強盜罪嫌，被告及真實姓名年籍不詳綽
    號「阿弟」、「建中」之成年男子間，有犯意聯絡及行為分
    擔，為共同正犯論。被告前曾因過失傷害案件，於九十一年
    六月十日經本院判處有期徒刑六月確定，嗣於九十一年十二
    月二十八日執畢出監，有臺灣高等法院被告前案紀錄表在卷
    可稽，其於有期徒刑執行完畢後，五年內再犯本件有期徒刑
    以上之罪，為累犯，應依修正前刑法第四十七條之規定加重
    其刑。爰審酌被告前有毒品、動產擔保、過失傷害等前案，
    並有毒品、槍砲案件經偵查中，竟復結夥行搶，危害社會治
    安情節重大，應予非難，兼衡其犯後自知業經被害人指認，
    就事證明確部分未多為無謂辯解而坦承犯行，犯案當時因被
    害人立即就範並交付財物，未對被害人施以暴力，劫得金額
    尚非甚鉅等一切情狀，量處如主文所示之刑，以示警懲。至
    被告持以犯罪之狀似手槍之物，並未扣案，未經證明具有殺
    傷力，無從認定為違禁物，復未經證明為被告或共犯所有，
    且尚存在，即無從為沒收之諭知，附此敘明。
據上論斷，應依刑事訴訟法第299 條第1 項前段，刑法第2 條第
1 項前段、修正前刑法第28條、第330 條第1 項、第321 條第1
項第4 款、修正前第47條第1 項，判決如主文。
本案經檢察官靳開聖到庭執行職務。
中    華    民    國    97    年    1     月    31    日
                  刑事第三庭    審判長法  官  王屏夏
                                      法  官  彭全曄
                                      法  官  王偉光
上列正本證明與原本無異。
如不服本判決，並應於送達後十日內敘明上訴理由，向本院提出
上訴狀。
                                      書記官  陳怡君
中    華    民    國    97    年    1     月    31    日
附錄本案論罪科刑法條全文：
中華民國刑法第330條
（加重強盜罪）
犯強盜罪而有第 321 條第 1 項各款情形之一者，處 7 年以上有
期徒刑。
前項之未遂犯罰之。


司法院資訊處製作；財團法人民間司法改革基金會備份。
